【裁判字號】    97,訴,5230
【裁判日期】    971231
【裁判案由】    毒品危害防制條例
【裁判全文】
臺灣板橋地方法院刑事判決              97年度訴字第5230號
公  訴  人  臺灣板橋地方法院檢察署檢察官
被      告  甲○○
                    （另案在臺灣臺北監獄臺北分監執行中）
上列被告因毒品危害防制條例案件，經檢察官提起公訴（97年度
毒偵字第8454號），被告於本院準備程序進行中就被訴事實為有
罪之陳述，經本院合議庭裁定由受命法官獨任進行簡式審判程序
，判決如下：
    主  文
甲○○施用第一級毒品，累犯，處有期徒刑捌月，扣案海洛因壹
袋（驗餘淨重零點零玖貳伍公克）沒收銷燬之；又施用第二級毒
品，累犯，處有期徒刑肆月。應執行有期徒刑拾月，扣案海洛因
壹袋（驗餘淨重零點零玖貳伍公克）沒收銷燬之。
    事  實
一、甲○○前於民國88年間因施用毒品案件，經裁定送觀察、勒
    戒，因認無施用傾向於同年8 月20日釋放出所；又因施用毒
    品案件送觀察、勒戒後，認有繼續施用毒品之傾向，再經裁
    定令入戒治處所施以強制戒治，而於90年3 月21日執行完畢
    ；再於92年間因犯施用毒品案件，後經判處有期徒刑8 月、
    8 月確定，與其另犯之行使偽造信用卡、贓物、行使偽造文
    書案件，各經判處有期徒刑6 月、3 月、2 年確定部分，另
    定應執行之有期徒刑3年10月確定後，於96年5月18日因縮刑
    期滿執行完畢。詎仍不知悔改，復分別基於施用第一級、第
    二級毒品之犯意，先於97年10月10日上午某時，在其位於臺
    北縣三重市○○路32巷12弄22號4樓住處內，以將第二級毒
    品甲基安非他命置於吸食器內燒烤產生煙霧予以吸食之方式
    ，施用甲基安非他命1次；後於同月12日中午某時，同在上
    開住所內，以將第一級毒品海洛因捲入香菸內點燃吸食煙霧
    之方式，施用第一級毒品海洛因1次。嗣於同日14時許，在
    臺北縣新莊市○○路（豐年國小大門）前為警查獲，並扣得
    海洛因1袋（驗餘淨重0.0925公克），經採集其尿液送驗，
    結果呈海洛因代謝物可待因、嗎啡類、安非他命、甲基安非
    他命陽性反應。
二、案經臺北縣政府警察局新莊分局報請臺灣板橋地方法院檢察
    署檢察官偵查起訴。
    理  由
一、本案被告甲○○所犯係死刑、無期徒刑、最輕本刑為三年以
    上有期徒刑以外之罪，且非高等法院管轄之第一審案件，其
    於準備程序中就被訴事實為有罪之陳述，經本院告知簡式審
    判程序之旨，並聽取公訴人、被告之意見後，經合議庭裁定
    由受命法官獨任進行簡式審判程序，合先敘明。
二、上揭犯罪事實，業經被告於本院準備程序及審理中坦承不諱
    ，並有扣得之海洛因1 袋（驗餘淨重0.0925公克）可資佐證
    ，而被告經警採集其尿液檢體送驗結果，結果確呈海洛因代
    謝物可待因、嗎啡類、安非他命、甲基安非他命陽性反應一
    情，有臺灣檢驗科技股份有限公司濫用藥物檢驗報告乙紙附
    卷可參，另扣案之灰白色粉末及粉塊1 袋經送鑑定檢出第一
    級毒品海洛因成分，亦有交通部民用航空局航空醫務中心毒
    品鑑定書乙份在卷可稽，足認被告之自白與事實相符，洵堪
    採為認定事實之依據，本案事證明確，被告犯行已堪認定。
    又按92年7 月9 日新修正之毒品危害防制條例刪除二犯及三
    犯之規定，一改修法前繁雜之處遇程序，僅將施用毒品者簡
    化區分為初犯、再犯，並認施用毒品者係屬病患性犯人，以
    觀察、勒戒戒除其身癮，並以強制戒治去除其心癮。經觀察
    、勒戒或強制戒治執行完畢釋放後，若係5 年後再犯該條例
    第10條施用毒品罪者，與同條例第20條第1 項、第2 項關於
    「初犯」之處理方式相同，檢察官應先聲請法院裁定令被告
    入勒戒處所觀察、勒戒，並視有無繼續施用毒品傾向，決定
    應予釋放、為不起訴之處分，或應聲請法院裁定令入勒戒處
    所強制戒治；若係5 年內「再犯」同條例第10條施用毒品罪
    者，依同條例第23條第2 項規定，檢察官則應依法追訴。觀
    諸該條例第20條第3 項之修正理由：「觀察、勒戒或強制戒
    治5 年後再犯者，顯見前所實施之觀察、勒戒或強制戒治已
    足以遮斷其施用毒品之癮，為期自新及協助其戒除毒癮，對
    此5 年後再犯者，爰明定仍適用初犯之規定，先經觀察、勒
    戒、強制戒治之程序。」及同條例第23條第2 項之修正理由
    ：「為配合簡化施用毒品犯之刑事處遇程序，並鑑於經觀察
    、勒戒或強制戒治執行完畢釋放後5 年內再犯者，其再犯率
    甚高，原據以實施之觀察、勒戒及強制戒治既已無法收其實
    效，自應施以刑事處遇。」顯然如施用毒品者係前經觀察、
    勒戒或強制戒治等治療程序執行完畢5 年後，始再施用毒品
    之「初犯」，因前所執行之觀察、勒戒或強制戒治已足收戒
    除毒癮之效，自應重新執行觀察、勒戒或強制戒治等治療程
    序，並於治療程序執行完畢後，由檢察官為不起訴處分，毋
    庸對之追訴處罰；反之，在「再犯」之情形，因其先前所為
    治療程序顯未能收戒斷毒癮之效，且考量施用毒品者之再犯
    率偏高，乃簡化其刑事處遇程序，而逕予追訴處罰，不再施
    以治療程序。參酌上開立法理由，修正毒品危害防制條例就
    施用毒品者，祇於「初犯」及「5 年後再犯」二種情形，有
    其追訴條件之限制，即須於初犯經觀察、勒戒或強制戒治釋
    放後，5 年內均無施用毒品之行為，始能認其前所實施之觀
    察、勒戒或強制戒治已足遮斷毒癮，而得於5 年後再犯時，
    再予適用初犯之規定，重行觀察、勒戒等程序。倘5 年內已
    經再犯，被依法追訴處罰，縱其第3 次（或第3 次以上）施
    用毒品之時間在初犯釋放5 年以後，即與「5 年後再犯」之
    情形有別，且因已於「5 年內再犯」，顯見其再犯率甚高，
    原實施觀察、勒戒或強制戒治，已無法收其實效，而無5 年
    戒斷期之存在，自無再經觀察、勒戒及強制戒治之必要，應
    由檢察官逕行起訴，始符新法修正之本旨。是被告前因施用
    毒品案件，除經多次觀察、勒戒及強制戒治之執行外，更曾
    經判處罪刑確定，被告於第1 次觀察、勒戒執行完畢後，既
    曾於5 年內再犯毒品危害防制條例第10條之罪，其後並另曾
    經判刑確定，本次被告所犯毒品危害防制條例第10條之罪，
    自非屬毒品危害防制條例第20條第3 項所定「再犯」之情形
    ，而應依法追訴，附此敘明。
三、核被告所為，係犯毒品危害防制條例第10條第1 項之施用第
    一級毒品罪及同條例第10條第2 項之施用第二級毒品罪。其
    施用第一級毒品海洛因前後持有第一級毒品海洛因之低度行
    為，及施用第二級毒品甲基安非他命前持有第二級毒品甲基
    安非他命之低度行為，應分別為施用之高度行為所吸收，均
    不另論罪。又被告所犯前開施用第一級毒品及施用第二級毒
    品二罪間，犯意各別，罪名互殊，應予分論併罰。又被告有
    如犯罪事實欄所載之犯罪科刑執行情形，此有臺灣高等法院
    被告前案紀錄表1 份在卷可憑，其受有期徒刑之執行完畢後
    ，5 年以內故意再犯本件有期徒刑以上之施用第一、二級毒
    品罪，均為累犯，應各依刑法第47條第1 項之規定加重其刑
    。爰審酌被告前已因施用毒品案件經送觀察、勒戒及強制戒
    治，並經法院數度判刑在案而仍不能戒除毒癮，再次漠視法
    令禁制而犯本罪，顯見其戒除毒癮之意志薄弱，惟念其犯後
    坦承犯行，態度尚佳，且施用毒品所生危害，實以自戕身心
    健康為主，對於他人生命、身體、財產等法益，尚無明顯而
    重大之實害等一切情狀，分別量處如主文所示之刑，並定其
    應執行刑，以示懲儆。
四、扣案海洛因1袋（驗餘淨重0.0925公克），為被告持有供施
    用之第一級毒品，而本件海洛因為細微粉末，部分沾附於包
    裝袋上，若欲完全析離，雖非不可能，但此舉對毒品危害防
    制政策之施行，並無特殊助益，且徒費執行之成本，故均併
    依毒品危害防制條例第18條第1項前段規定宣告沒收銷燬之
    ，以符執行之實際。
據上論斷，應依刑事訴訟法第273 條之1 第1 項、第299 條第1
項前段，毒品危害防制條例第10條第1 項、第2 項、第18條第1
項前段，刑法第11條前段、第47條第1 項、第51條第5 款，判決
如主文。
本案經檢察官蘇振文到庭執行職務。
中    華    民    國    97    年    12    月    31    日
                      刑事第六庭  法  官  盧軍傑
上列正本證明與原本無異。
如不服本判決，應於判決送達後10日內敘明上訴理由，向本院提
出上訴狀 (應附繕本) ，上訴於臺灣高等法院。其未敘述上訴理
由者，應於上訴期間屆滿後20日內向本院補提理由書「切勿逕送
上級法院」。
                                  書記官  周玉茹
中    華    民    國    97    年    12    月    31    日
附錄本案論罪科刑法條全文：
毒品危害防制條例第10條
施用第一級毒品者，處6 月以上 5 年以下有期徒刑。
施用第二級毒品者，處3 年以下有期徒刑。


司法院資訊處製作；財團法人民間司法改革基金會備份。
